臺灣臺中地方法院刑事判決　　　　　　　　　　　　　九十一年度自字第五號
　　自　訴　人　乙○○○
　　自訴代理人　沈朝江律師
　　被　　　告　甲○○
右列被告因詐欺案件，經自訴人提起自訴，本院判決如左：
    主  文
甲○○無罪。
    理  由
一、自訴意旨略以：被告甲○○於民國八十六年間因仲介自訴人乙○○○購買現居住
    之台中市南屯區○○○○路一二０巷八號房地而相互認識，經往來一段時間後，
    被告以自訴人為公務員（服務於台中市地政局），奉公守法，又稍有積蓄，乃向
    自訴人遊說：「當公務人員收入有限，如將錢出借他人，獲得高利，可以貼補家
    用，一切由其負責，絕無問題」云云，使自訴人信以為真，乃將其存於台中市第
    三信用合作社（現改為第三商業銀行）之定期存款解約，而籌集新台幣（下同）
    九十萬元交予被告代為出借，被告則持客票交自訴人以為憑證，此有支票六張可
    按，惟被告所交客票，屆期經一一提示請求付款，均因拒絕往來遭退票，經自訴
    人再三催討，最後經其夫及友人之爭取，被告始於八十八年十二月十六日簽發面
    額九十萬元之本票以為搪塞。另被告於八十六年十二月間，向自訴人誆稱：「伊
    有朋友開公司很賺錢，伊有投資，你亦可投資，一切由伊負責，保證一年後獲利
    雙倍」云云，使自訴人信以為真，陷於錯誤，籌集二百萬元交予被告處理，但被
    告未交給自訴人任何憑證。事隔二年，被告均無任何交代，自訴人乃起疑心，再
    三向被告催討該二百萬元，被告卻以公司經營不善為由一再搪塞，再經自訴人之
    夫及朋友出面理論後，被告始於八十八年十二月十七日簽發面額二百萬元之本票
    以為敷衍。然被告至今仍分文未付，自訴人始知受騙而提起本件自訴。因認被告
    甲○○涉犯刑法第三百三十九條第一項之詐欺取財罪嫌云云。
二、按犯罪事實應依證據認定之，無證據不得推定其犯罪事實。又不能證明被告犯罪
    者，應諭知無罪之判決，刑事訴訟法第一百五十四條、第三百零一條第一項分別
    定有明文。又認定不利於被告之事實，須依積極證據，苟積極證據不足為不利於
    被告事實之認定時，即應為有利於被告之認定，更不必有何有利之證據，最高法
    院三十年上字第八一六號著有判例可參。次按，告訴人之告訴，係以使被告受刑
    事訴追為目的，是其陳述是否與事實相符，仍應調查其他證據以資審認；再刑法
    第三百三十九條第一項詐欺罪之成立，以意圖為自己或第三人不法所有，以詐術
    使人將本人或第三人之物交付為要件。所謂以詐術使人交付，必須被詐欺人因其
    詐術而陷於錯誤，始為相當，若其所用方法，不能認為詐術，亦不致使人陷於錯
    誤，即不構成該罪，最高法院分別著有五十二年臺上字第一三００號及四十六年
    度台上字第二六Ｏ號判例可資參照。
三、本件自訴人認被告甲○○涉犯前開詐欺取財犯行，無非以被告向其遊說將錢出借
    他人或投資，可獲高利，嗣竟未能取回金錢，且被告所交付之客票均退票及其簽
    發之本票至今未能履行等情，為其主要論據。訊據被告甲○○堅詞否認有何前揭
    詐欺之犯行，辯稱：伊係陸陸續續將自訴人之金錢再轉借予第三人鄧麗蘭，但後
    來因鄧麗蘭生病過世，伊還先幫鄧麗蘭償還自訴人四十萬元，惟實無力再償還，
    此時共計尚欠九十萬元，伊才簽發九十萬元面額之本票交付自訴人供擔保債務；
    另八十八年十二月之投資二百萬元，亦是借予鄧麗蘭，亦因無力代償，才簽發二
    百萬元之本票為憑等語資為抗辯。經查：
    （一）自訴人與被告係於八十五年九月間，因被告是房屋仲介，介紹自訴人現居
          住之房屋予自訴人而認識，經過一段時日交往，兩造交情頗佳，此為兩造
          所不否認，可見兩造間原有相當情誼存在。
    （二）自訴人於本院審理時陳稱：被告於八十六年四月間向伊稱如有多餘的錢就
          借給他人賺取利息，伊即陸陸續續交錢給被告，剛開始的一年，被告亦確
          實有給付利息，最後被告欠伊九十萬元未能清償；伊係因被告交給伊鄧麗
          蘭之支票，才知道被告將錢再借給鄧麗蘭（有鄧麗蘭為發票之支票影本六
          紙在卷可憑）等語，此與被告所辯稱之借款情形大致相符，由上可知，被
          告將自訴人之金錢轉借他人之關係陸陸續續有二年之久，且期間並有給付
          利息達一年，且之後，被告亦曾清償自訴人四十萬元，直到剩九十萬元時
          無力再清償，才簽發本票予自訴人等情，亦為自訴人所自承，是尚難以被
          告尚欠九十萬元款項未能清償，即遽認其自始即有不法所有之意圖。另被
          告於八十六年十二月間分二次向自訴人取得之投資款項二百萬元，亦係借
          予鄧麗蘭，之後因鄧麗蘭病逝，才無力償還自訴人，嗣被告為承擔責任，
          才簽二百萬元之本票交予自訴人收執，然被告亦因九二一地震受創及經濟
          不景氣，才無力支付欠語等情，為被告述明，自訴人亦不反對其詞，可知
          本件應係兩造間債務關係無法解決之問題。末查，兩造於本院審理時已達
          成民事上和解，有和解書一份附卷足稽，且自訴人自承伊係因被告欠錢才
          提出刑事訴訟，兩造現已和解，願意原諒被告，不再追訴等語，益見本件
          應僅係被告與自訴人間債務未能清償之問題，亦即本件兩造間之爭執，應
          純屬民事糾葛，尚難遽認被告自始即有詐欺意圖及有何施用詐術之情形。
          此外，本院復查無其他積極證據足資證明被告涉有詐欺取財之犯行，既不
          能證明被告犯罪，揆諸首揭說明，自應依法為被告無罪之諭知。
據上論斷，應依刑事訴訟法第三百四十三條、第三百零一條第一項，判決如主文。
中      華      民      國    九十一    年      九      月   二十五     日
                                        臺灣臺中地方法院刑事第七庭
                                            法  官  曾  佩  琦
右正本證明與原本無異。
如不服本判決，應於送達後十日內向本院提出上訴狀 （須附繕本） ，上訴於台灣高
等法院台中分院。
                                            書記官
中      華      民      國    九十一    年      九      月   二十五     日
